臺灣臺南地方法院民事判決
111年度訴字第348號
原        告  莊生玉
被        告  瑞信法律事務所

兼法定代理人  江信賢
被        告  蔡麗珠
              鄭安妤
上三人共同             
訴訟代理人    蘇榕芝律師
上列當事人間侵權行為損害賠償事件，本院於民國111年9月8日
言詞辯論終結，判決如下：
    主      文
原告之訴駁回。
訴訟費用由原告負擔。
    事實及理由
一、按訴狀送達後，原告不得將原訴變更或追加他訴，但擴張或
    減縮應受判決事項之聲明，不在此限，民事訴訟法第255條
    第1項第3款定有明文。本件原告起訴時原聲明：【㈠相對人
    （被告）應連帶賠償聲請人（原告）新臺幣（下同）2,324,
    700元，並自相對人損害聲請人發生之時起（即109年9月29
    日法定應提出上訴理由期限截止翌日）至清償日止，按年利
    率百分之五計算之利息。㈡命相對人在四大報頭版，刊登道
    歉啟事】；嗣於民國111年3月4日具狀變更聲明為僅有第㈠項
    聲明（應認原告撤回第㈡項聲明），核屬應受判決事項聲明
    之減縮，於法有據，自應准許。
二、原告起訴主張略以：
（一）本訴訟因被告受原告委任辦理法律事務，違法侵害原告權
      益；最起碼違背律師法第1條第1項律師的使命及第2項律
      師基於前項使命，應誠正信實執行職務；以及例如：違反
      律師法其他法條、律師倫理規範、行政訴訟法、民法等法
      令；因此，原告依律師法第33條等法律規定請求損害賠償
      。
（二）被告在本訴訟準備程序期間（將近有二個月之準備時間）
      ，並未依法提出有助於促進本訴訟之任何書狀（原告因等
      不到被告上述書狀，甚至還以聲請狀請貴院督促，被告仍
      無動於衷），按民事訴訟法第276條第1項規定未於準備程
      序主張之事項，除有下列情形之一者外，於準備程序後行
      言詞辯論時，不得主張之。本訴訟被告顯然有上述失權效
      問題，且可歸責。另外本件被告受委任，已因不遵法定期
      限提出上訴理由，上訴案因此被駁回，致生本訴訟之事端
      ，仍未得到教訓；接著被告又連續有二次違抗庭上之命，
      限期提出相關書狀（詳後述），竟一而再，再而三違反民
      事訴訟法規定；被告是法律人如此一連串故違，實在太不
      像話；對此原告深表非常不滿；因此，請庭上依上記法律
      規定審酌。
（二）本訴訟已發生糾紛，經原告申請調解委員會（乃第三方公
      正人士）排解，被告為何不敢面對公正人士調解，或把誰
      是誰非講清楚（否則你說你對，我說我對；如此不會有結
      果）；被告不敢面對公正人士調解，原因有二：一是心虛
      不敢面對，二是高傲自大；但高傲自大不能無誠信欺人；
      做律師若只收錢，若這樣違背自己良心、自毁形象。
（三）被告受原告委任，辦理行政訴訟上訴最高行政法院乙事，
      此由被告以行政陳報狀含委任書，陳報行政法院（詳起訴
      狀證物一）足以證明，這是本訴訟第1個鐵證請看該陳報
      狀為陳報事二、明確記明上訴人已委任江信賢等4名律師
      為訴訟代理人…懇請鈞院鑒核（這事實已非常明確；被告
      事後還真敢說謊，如此只會自曝其短，贬低律師的人格）
      。
（四）再者，被告更對上述受委任，應否提出上訴理由書乙事，
      此由最高行政法院駁回上訴之裁定（詳起訴狀證物四理由
      二及三），已很明確指出受委任律師，未以訴訟代理人地
      位，為上訴人提出上訴理由書…，上訴即屬不合法（已非
      常明確指出被告受委任，違反其職務上應盡之義務；這很
      明顯指出被告乃違反律師法第1條之外，以及第21條第3項
      與第43條第2項之規定；上記裁定是本訴訟第2個鐵證，被
      告均為法律人，對上述之理由應無需解釋乃知。
（五）被告受原告委任因有前述違法，造成原告巨大損害，原告
      對此分別一一說明所受損害：
    ⒈行政訴訟上訴費6,000元（詳證物十）。
    ⒉委任被告等律師費4萬元（詳證物十一）。
    ⒊閱卷影印費1,000元（詳同證物十一）。
    ⒋本行政訴訟原告求償短發之退休金1,977,711元（詳證物十
      二及證物十三事實及理由貳）。
    ⒌原告上訴權被剝奪。
    ⒍上訴案被無辜駁回，原告更無法依上記裁定或高雄高等行
      政法院涉違背法令判決再聲請上訴或釋憲【按原告退休金
      原處分之審定，高雄高等行政法院前述判決，刻意迴避不
      依據原處分係以非法律違法審定（換言之，如上審定，依
      司法院第730號解釋已很明確違憲）；原告退休金原處分
      機關與支給機關有違法、違憲審定與支給，本可依行政程
      序法第131條第1項之請求權亦被剝奪；又無法依上述裁定
      或判決聲請釋憲，此項權利同被剝奪】。
    ⒎上訴案無端被駁回，對原告精神（創傷）打擊甚大，導致
      常會憂鬱時好時壞、失眠，精神飽受折磨，依據民法第19
      5條第1項規定，求償精神慰撫金30萬元。
　　⒏上述損害合計2,324,711元（以2,324,700元計），依民法
      第213條第2項與第203條規定，並自原告發生損害即109年
      9月29日起至清償日止，按年利率百分之五計算之利息。
（六）聲明：　
　　⒈被告等應連帶賠償原告2,324,700元，並自被告損害原告發
      生之時起（即109年9月29日法定應提出上訴理由期限截止
      翌日）至清償日止，按年利率百分之五計算之利息。
　　⒉訴訟費用由被告等共同負擔。　
三、被告抗辯：
（一）原告主張被告江信賢、蔡麗珠、鄭安妤等三位律師受其委
      任，違反職務上之義務，致其不能獲得有利裁判，請求被
      告等人負連帶賠償責任云云，被告否認原告有何等權利被
      侵害、原告有何損害、被告等有何故意或過失，應由原告
      先舉證說明：
　　⒈原告於109年9月1日、109年9月8日前來瑞信法律事務所（
      以下簡稱事務所），經被告江信賢律師檢閱原告所提出之
      資料後，即告知原告本件並無提起第三審上訴的空間，但
      原告表示希望被告江信賢律師幫忙閱卷給予意見即可，被
      告江信賢律師方應允之。而被告江信賢律師就原告行政訴
      訟案件所請求之事實，原以為僅有時效超過的問題，但經
      閱卷後，才知道除有上開時效問題，相同事件早經最高法
      院駁回，且聲請釋憲亦遭不受理，此均於閱卷後才知上情
      ，則原告行政訴訟案件所請求之事實早已判決駁回確定，
      屬行政訴訟法第107條第1項第9款規定，而有起訴不合法
      情事，行政法院本應以裁定駁回之，高雄高等行政法院雖
      以更為慎重之判決併予馼回，仍未改變原告行政訴訟案件
      所請求之事實，乃是就同一法律關係更行起訴，起訴不合
      法，則原告復就相同事件『再度重新』提起行政訴訟，何來
      權益受損？況且，若要補陳第三審上訴理由，試問撰寫何
      種第三審上訴理由？難道硬塞一個非法律上的上訴理由就
      是善盡律師職責？原告明知被告江信賢律師已給予多次法
      律意見，已本於律師立場盡相當義務，不清楚究竟損及原
      告何等利益？
　　⒉再者，原告固然提出行政程序法128條第1項、第131條第1
      項等規定，惟此乃行政訴訟上有無理由之認定，與本件侵
      權行為損害賠償是否成立？是否有理由？均無關聯，遑論
      ，原告行政訴訟案件所請求之事實不僅不符合行政程序重
      開之要件，且已逾行政程序法之法定期間，時效上亦有問
      題，就此被告江信賢律師已明確告知，並提供相關法律意
      見，亦難認原告之權益受損。
　　⒊又民法上侵權行為須以被告因故意或過失為不法之加害行
      為，侵害原告之權利，而原告之權利受損害與被告之行為
      有因果關係為要件，故原告所主張侵權行為損害賠償之債
      ，如未能舉證合於成立要件者，即難謂有損害賠償請求權
      存在，被告江信賢律師於提出委任狀後旋即閱卷並研究是
      否有其他上訴空間，協助陳報補繳裁判費之收據，且相約
      原告來所告知，系爭行政案件係就相同事實重新提起行政
      訴訟，因前案已經確定，也曾聲請釋憲而不受理，就系爭
      行政案件，原告乃係於終局判決後，就同一法律關係更行
      起訴，於法未洽，另外本件也已逾越時效，是不論是法律
      上或事實上，已無理由補充，堪認被告江信賢律師已本於
      律師專業知識研究卷證並給予相關法律意見，善盡律師職
      責，難認被告主觀上有何故意或過失可言。
　　⒋基上，原告究竟係主張被告有何故意或過失？又有何不法
      之加害行為？以及該行為造成其何權利受有何損害？其間
      之因果關係如何？至今付之闕如，原告所主張侵權行為損
      害賠償之債，既未能舉證合於成立要件者，難謂有損害賠
      償請求權存在，原告之訴，顯無理由。
（二）原告主張被告未於受委任後20日内提起上訴理由狀，侵害
      其權益等云云，亦非可取，被告否認：
    ⒈原告行政訴訟案件所請求之事實，早經最高法院駁回，且
      聲請釋憲亦遭不受理，業如前述，難認原告權益有受損。
　　⒉原告告知被告江信賢律師，其已於109年8月26日自行提出
      第三審上訴（包含聲明上訴及上訴理由），但一再陳稱，
      希望江信賢律師幫忙閱卷研究法律意見，書狀可以自己處
      理，被告江信賢律師當時方答應以最低價格四萬元之律師
      費用，幫其閱卷給予意見，否則，一個行政訴訟上訴第三
      審案件，被告江信賢律師既無參與第一審、第二審訴訟，
      絕無可能在此有限時間如此報價處理。
　　⒊從原告於109年10月13日前來事務所討論案件、109年10月1
      4日E-mail書狀給事務所、三個月後即109年12月1日尚還
      寄發E-mail至事務所，由原告上開行為之時點，均早已逾
      越受委任後20日即109年9月28日之上訴理由狀提出時間，
      顯見被告江信賢律師並未答應原告要另提上訴理由狀。
　　⒋況不論就原告來所時提供之資料、歷次書狀、判決，或是
      原告109年10月13日來所討論案件攜帶之資料，還是109年
      10月14日E-mail事務所之資料，抑或是閱卷之資料，被告
      江信賢律師均已研究，並給予法律意見，認為系爭行政案
      件無從再表示任何意見，原告也未就閱卷資料提出意見，
      直到109年12月1日原告方E-mail表示意見。
　　⒌由上可得，原告明知被告江信賢律師已給予多次法律意見
      ，已本於律師立場盡相當義務，並無任何違反律師倫理之
      情事，被告不清楚究竟損及原告何等利益？原告根本沒有
      證明其損害存在，遑論證明因果關係，原告主張自無可採
      。
（三）又被告蔡麗珠律師、鄭安妤律師均從未接觸原告，也不認
      識原告，從原告歷次書狀亦可得知，其來所均是與被告江
      信賢律師討論，從未與被告蔡麗珠律師、鄭安妤律師碰面
      、討論，至於行政委任狀上所提出之律師人數，無從證明
      何事，原告既主張被告等人應負侵權行為損害赔償，自應
      舉證被告蔡麗珠律師、鄭安妤律師主觀上有何故意或過失
      ？並就侵權行為之要件舉證之，否則難認原告之主張可採
      。
（四）原告主張兩造109年9月8日之委任契約包含被告江信賢律
      師應提出上訴理由狀，被告等否認，自應由原告先舉證之
      ：
　　⒈依舉證責任之分配法則，原告如主張兩造於109年9月8日之
      委任契約包含被告江信賢律師應提出上訴理由狀，本應就
      此積極事實負舉證之責，然原告於歷次書狀只是不斷敘明
      其『自己』所認為行政程序法128條第1項、第131條第1項等
      規定應如何解釋及適用，但是行政法院究竟如何解釋行政
      程序法128條第1項、第131條第1項，此乃行政法院之權責
      ，即便上開法條之解釋與原告『自己』認定之解釋不同，也
      是行政法院所要審酌，與兩造之委任契約内容為何？本件
      侵權行為損害賠償之債是否成立？是否有理由？要無關聯
      ，原告仍應先就兩造於109年9月8日之委任契約包含被告
      江信賢律師應提出上訴理由狀及被告有何故意或過失？又
      有何不法之加害行為？以及該行為造成其何權利受有何損
      害？其間之因果關係如何？等節舉證之，但原告迄今未提
      出任何證據以實其說，實無從對原告有利之認定。
　　⒉況原告於111年6月30日開庭時自承，其於109年10月13日前
      來事務所討論案件時並沒有詢問被告江信賢律師有無提出
      理由狀(本院卷第163頁），如果被告江信賢律師確實有答
      應原告要另外提出上訴理由狀，原告豈有可能未詢問被告
      江信賢律師是否有提出理由狀一事？又豈會完全沒有追問
      被告江信賢律師何時要提出上訴理由狀？
　　⒊復參酌被告於111年6月30日開庭亦陳述109年10月13日其與
      被告江信賢律師確實有針對閱卷内容討論，益可得證被告
      江信賢律師已研究行政訴訟案件之判決、閱卷之資料，並
      於原告109年10月13日來所討論時給予法律意見，認為系
      爭行政案件無從再表示任何意見，已本於律師立場盡相當
      義務，並無任何違反律師倫理之情事。
　　⒋實則，本件爭點仍在於兩造於109年9月8日之委任契約是否
      包含被告江信賢律師應提出上訴理由狀？倘有，原告依照
      侵權行為之法律關係請求損害賠償，是否有理由？原告固
      然一再強調其如果只是要委託被告等閱卷提供法律意見，
      不可能會同意4萬元之委任費用，之前委任其他律師之委
      任費用也不用4萬元云云，然本於契約自由原則，委任費
      用本得由契約雙方當事人自行洽商，尚不得以委任費用認
      定委任契約之内容為何，但原告迄今仍未就本件爭點舉證
      以實其說，難認原告之請求有理由。
（五）就原告準備狀所列之8個問題及所欲主張之事項，被告等
      已於歷次書狀否認原告所主張之事項，本件並無民事訴訟
      法第280條第1項之適用：
　　⒈按當事人對於他造主張之事實，於言詞辯論時不爭執者，
      視同自認。但因他項陳述可認為爭執者，不在此限。民事
      訴訟法第280條第1項定有明文，是否對於他造之主張有所
      爭執，是否視同自認，應就其陳述之内容以及全辯論之意
      旨以為觀察判斷不可專以當事人就他造主張之某一事實未
      直陳否認，即謂應生視同自認之效果，應可確定。
　　⒉本件原告主張被告未對其於準備狀所列8個問題表示爭執，
      已生民事訴訟法第280條第1項視同自認之效果云云，惟被
      告於歷次書狀中，就原告上開主張（包含其於準備狀所列
      8個問題）一再否認，並要求原告應先善盡舉證責任，足
      見被告已明確表示對於原告之主張有所爭執，並未生擬制
      自認之效力，原告視而不見，更以己之意解讀民事訴訟法
      第280條第1項之規定之要件，主張被告未對其所提爭點答
      辯，已生擬制自認之效力，顯於法無據。
（六）聲明：
　　⒈原告之訴駁回。
　　⒉訴訟費用由原告負擔。
四、得心證之理由：
（一）按當事人主張有利於己之事實者，就其事實有舉證之責任
      ，民事訴訟法第277條前段定有明文。又依民法第184條第
      1項前段規定，侵權行為之成立，須行為人因故意過失不
      法侵害他人權利，亦即行為人須具備歸責性、違法性，並
      不法行為與損害間有因果關係，始能成立，且主張侵權行
      為損害賠償請求權之人，對於侵權行為之成立要件應負舉
      證責任（最高法院100年度台上字第1903號判決意旨參照
      ）。又民事訴訟如係由原告主張權利者，應先由原告負舉
      證之責，若原告先不能舉證，以證實自己主張之事實為真
      實，則被告就其抗辯事實即令不能舉證，或其所舉證據尚
      有疵累，亦應駁回原告之請求。
（二）原告主張兩造於109年9月8日之委任契約包含被告江信賢
      應提出上訴理由狀，惟被告江信賢未在法定上訴期間內提
      出上訴理由，造成原告損害云云；被告江信賢律師並不否
      認受原告之委任，惟以僅答應幫原告閱卷、給予法律意見
      ，並未答應原告要另提上訴理由狀等語，資為抗辯。經查
      ：
　　⒈原告雖提出瑞信法律事務所行政陳報狀、行政委任書、最
      高行政法院109年度裁字第2085號裁定及瑞信法律事務所
      查核單（見本院111年度補字第159號卷第19至21頁、第31
      至33頁、第53頁）為憑，惟該行政陳報狀、行政委任書及
      瑞信法律事務所查核單僅可證明原告有委任瑞信法律事務
      所律師為訴訟代理人，而該最高行政法院裁定僅可知悉原
      告逾期未提出上訴理由書等事實，並不足以證明兩造於10
      9年9月8日之委任契約有包含被告江信賢應提出上訴理由
      狀。
　　⒉至於原告提出之退休公務人員公保養給付金額優惠存款要
      點、銓敘部96年5月1日部退四字第0962758870號函（見本
      院補字卷第23至29頁），僅係退休公務人員辦理優惠存款
      條件及原告退休案核定之說明；原告提出之行政訴訟陳報
      ⑵狀、行政訴訟陳報⑶狀（見本院111年度補字第159號卷第
      55至63頁），則僅係原告欲求償短發之退休金所自行提出
      之行政訴訟狀，乃屬關於行政事項爭議，均與本件訴訟無
      涉，並不足以證明兩造於109年9月8日之委任契約有包含
      被告江信賢應提出上訴理由狀。
　　⒊又原告曾對被告江信賢、蔡麗珠、鄭安妤提起背信罪告訴
      ，經臺灣臺南地方檢察署檢察官為不起訴處分，原告不服
      聲請再議，復經臺灣高法檢察署臺南檢察分署駁回其再議
      在案，亦有被告提出之臺灣臺南地方檢察署檢察官不起訴
      處分書及臺灣高法檢察署臺南檢察分署處分書（見本院卷
      第53至74頁）在卷可佐。
　　⒋綜上，原告提出之證據，既不足以證明兩造於109年9月8日
      之委任契約有包含被告江信賢應提出上訴理由狀。而原告
      其餘陳述，均屬其就行政訴訟或行政法之意見，亦與兩造
      間之委任契約內容無關，是原告主張兩造於109年9月8日
      之委任契約包含被告江信賢應提出上訴理由狀云云，不足
      採信。
　　⒌從而，原告以被告江信賢未依委任契約於受委任後20日内
      提起上訴理由狀，侵害其權益為由，依侵權行為損害賠償
      之法律關係，請求被告應連帶賠償原告2,324,700元，並
      自原告損害發生之日（即109年9月29日法定應提出上訴理
      由期限截止翌日）起至清償日止，按週年利率百分之五計
      算之利息，核屬無據。
（三）至原告主張被告未對其於準備狀所列爭點為答辯、爭執，
      已生民事訴訟法第280條第1項視同自認之效果云云。惟查
      ，民事訴訟法第280條第1項固規定「當事人對於他造主張
      之事實，於言詞辯論時不爭執者，視同自認。但因他項陳
      述可認為爭執者，不在此限。」，然被告已於歷次書狀中
      否認原告之主張，並要求原告應先盡舉證責任，足見被告
      已明確表示對於原告之主張有所爭執，顯與上開規定不符
      ，並不生視同自認之法律效果，併此敘明。
五、綜上所述，原告依侵權行為損害賠償之法律關係，請求被告
    應連帶賠償原告2,324,700元，並自原告損害發生之日（即1
    09年9月29日法定應提出上訴理由期限截止翌日）起至清償
    日止，按週年利率百分之五計算之利息，為無理由，應予駁
    回。
六、本件判決基礎已臻明確，兩造其餘攻擊、防禦方法與舉證，
    經審核結果並不能動搖該基礎，且與本件事實之認定無涉，
    自無庸一一贅述，附此敘明。
七、據上論結，原告之訴為無理由，依民事訴訟法第78條，判決
    如主文。　
中　　華　　民　　國　　111 　年　　9 　　月　　22　　日
                      臺灣臺南地方法院民事第二庭
                            法  官  王 獻 楠
上為正本係照原本作成。
如不服本判決，應於送達後20日內，向本院提出上訴狀並表明上
訴理由，如於本判決宣示後送達前提起上訴者，應於判決送達後
20日內補提上訴理由書（須附繕本），如委任律師提起上訴者，
應一併繳納上訴審裁判費。
中　　華　　民　　國　　111 　年　　9 　　月　　22　　日
                            書記官  蕭 雅 文